【裁判字號】    90,上易,1339
【裁判日期】    900724
【裁判案由】    贓物
【裁判全文】
臺灣高等法院臺中分院刑事判決                    九十年度上易字第一三三九號
    上  訴  人
    即  被  告  丁○○
右上訴人，因被告贓物案件，不服臺灣臺中地方法院九十年度易緝字第一九七號，中
華民國九十年五月十一日第一審判決（起訴案號：臺灣臺中地方法院檢察署八十九年
度偵字第一七二二六號），提起上訴，本院判決如左：
    主  文
原判決撤銷。
丁○○收受贓物，處有期徒刑肆月，如易科罰金，以參佰元折算壹日。
    事  實
一、丁○○曾於民國（下同）八十二年間犯竊盜罪，經臺灣臺中地方法院判決有期徒
    刑一年六月，緩刑五年並確定，又於八十五年間犯違反麻醉藥品管理條例等案件
    、肅清煙毒條例案件、贓物罪，先後經臺灣臺中地方法院及本院判決有期徒刑九
    月、三年六月、八月（有期徒刑五月、六月，定應執行刑為八月），前開竊盜案
    件之緩刑被撤銷，因而於八十五年十一月十九日起接續執行上開各刑期，於八十
    九年三月間假釋出獄（指揮書執行完畢日期為九十一年十二月十七日），竟猶不
    知悔改。緣八十九年十月十七日下午，年籍姓名不詳自稱「洪福偉」之成年男子
    ，向丁○○借用新台幣（下同）五千元，並將伊所持有車牌號碼ＨＹ─四一七二
    號小客車，在台中市○○路與太原路口交付其為質，丁○○明知該汽車並無來源
    証明或行車執照等證明文件，應係來路不明之贓車（該車車主為丙○○，於八十
    九年十月十三日上午八時許，在台中市○○區○○路二段三三巷三八號前發現失
    竊），竟仍收受使用，嗣於八十九年十月十八日上午二時五十分許，丁○○駕駛
    上開車輛，在台中市○○路三三七巷內經警查獲，並扣得上述車輛（已由台中市
    警察局第二分局發還所有人）。
二、案經臺中市警察局第二分局報請臺灣臺中地方法院檢察署檢察官偵查起訴。
    理  由
一、訊據上訴人即被告（下稱被告）丁○○，固坦承於前揭時地，自年籍姓名不詳自
    稱「洪福偉」之成年男子處，收受上開ＨＹ─四一七二號小客車使用，並被警查
    獲之情事，惟矢口否認有上開犯行，並辯稱其不知該汽車係贓車云云。惟查：
(一)車牌ＨＹ─四一七二號小客車，係他人所有失竊屬來路不明贓車之事實（該車車
  主為丙○○，於八十九年十月十三日上午八時許，在台中市○○區○○路二段三
    三巷三八號前發現失竊），業據被害人丙○○於警訊中指訴明確，並有車輛竊盜
    車牌失竊資料個別查詢報表─查詢車輛認可資料、贓物認領保管單各一件附卷可
    資佐證。而被告於警訊先供稱交付其汽車者係陳志達，隨即改稱係六十四年次之
    洪福圍所交付云云，前後所供已有不符。嗣偵查中，經檢察官提訊洪福圍到庭，
    被告卻改稱並非該人，而應係洪福偉，洪福偉該人住址年籍不詳云云（參見偵查
    卷十二、十三、四五頁），可見被告前後所供，明顯矛盾，佐以被告於本院審理
    時所稱該洪福偉係其十多年朋友，竟無法陳稱其人之住址以供調查，是被告既辯
    稱該汽車係洪福偉所交付，已難謂被告就該汽車無贓物之認識。
(二)按駕駛汽車應有行車執照，以證明合法來源，此乃通常之經驗法則，被告為一成
    年人，對該經驗法則當知之甚詳。又被告於警訊時供稱係以新台幣五千元所購，
    且稱「沒有拿證件給我，我關該車之車門時，發現無法鎖門，我便知道該車有問
    題」等語，並於原審時供稱「我收受這一部車之時，我就感覺怪怪的，我知道該
    車有問題。車子鑰匙也是他交給我的。洪偉福（應係洪福偉之誤）是成年人」，
    而被害人陳稱該車尚有十萬元價值等語在卷，是被告既明知自稱「洪福偉」者所
    交付之上開車牌ＨＹ─四一七二號小客車，並無行車執照，或其他來源證明，仍
    予收受使用，依上開情節，自堪認被告有贓物之認識，是被告上開所辯，核係卸
    責之詞，難以採信。再者，被告於偵查中雖陳稱其居住大廈管理員知悉其交付五
    千元之過程，但被告於偵查中及原審均未查報該人之住址，以供法院調查，嗣於
    本院九十年七月九日調查時，請求傳喚該管理員甲○○作證，經本院依址傳喚，
    未據其人出庭，而上開交付五千元及取得該汽車使用之情事，已甚明確，自無庸
    待該證人再出庭必要，併此敘明。從而，本件事證至為明確，被告上開空口所辯
    ，核係卸責之詞，不足採信，其上開犯行，洵堪認定。
二、核被告所為，係犯刑法第三百四十九條第一項收受贓物罪。原審經審理之結果，
    認被告罪證明確，予以論科，固非無見。但扣案之鑰匙一支，依被告先後於偵審
    中所供，顯係該自稱洪福偉者所交付，自難認係被告所有，且供犯罪所用之物，
    無從依刑法第三十八條第一項第二款規定，宣告沒收，原審竟一併宣告沒收，自
    有未合。又原審就被告上開各案件接續執行，是否應構成累犯之記載，未盡詳備
    ，亦有未合。被告提起上訴，否認有上開犯行，固非可採，但原判決既有上開可
    議，即屬無可維持，應由本院撤銷改判。且被告犯罪後，刑法第四十一條得易科
    罰金之法定最重本刑，已由三年提高至五年，該法條並修正公布為兩項，並於九
    十年一月十日公布，於同月十二日生效施行，而刑法第二條第一項所謂法律變更
    ，係指有關論罪科刑所適用法律之一切刑罰法律變更而言，且所謂變更係指修正
    、廢止或另定特別法，是該第四十一條內容既有變更，且與本件被告得易科罰金
    有關，自應認係法律變更，則經比較新舊法之規定，新法並無不利被告，自應逕
    適用新法。爰審酌被告犯罪之動機、目的、手段及所生危害等一切情狀，量處如
    主文第二項所示之刑，並諭知易科罰金之折算標準，以示懲儆。至扣案之汽車鑰
    匙壹支，難認係被告所有，且供犯罪所用之物，無從依刑法第三十八條第一項第
    二款規定併宣告沒收，併此敘明。
據上論斷，應依刑事訴訟法第三百六十九條第一項前段、第三百六十四條、第二百九
十九條第一項前段，刑法第三百四十九條第一項第四十一條第一項、第二條第一項
前段，罰金罰鍰提高標準條例第一條前段、第二條，判決如主文。
本案經檢察官乙○○到庭執行職務
中      華      民      國      九十     年       七      月    二十四  日
                                  臺灣高等法院臺中分院刑事第二庭
                                        審判長法  官  羅  禮  政
                                              法  官  陳  欣  安
                                              法  官  蔡  聰  明
右正本證明與原本無異。
不得上訴。
                                              書記官    瑞  芳
中      華      民      國      九十     年       七      月    二十四  日
刑法第三百四十九條：
收受贓物者，處三年以下有期徒刑、拘役或五百元以下罰金。
搬運、寄藏、故買贓物或為牙保者，處五年以下有期徒刑、拘役或科或併科一千元以
下罰金。
因贓物變得之財物，以贓物論。                                            Ｉ


司法院資訊處製作；財團法人民間司法改革基金會備份。
